【裁判字號】    97,訴,198
【裁判日期】    970408
【裁判案由】    損害賠償
【裁判全文】
臺灣新竹地方法院民事判決               97年度訴字第198號
原      告  庚○○
            戊○○
            己○○
            丁○○
            乙○○
            丙○○
上六人共同
訴訟代理人  魏早炳律師
            魏翠亭律師
            陳恩民律師
被      告  壬○○
                        號
            日亨輪胎有限公司
法定代理人  甲○○
上二人共同
訴訟代理人  辛○○
上列當事人間損害賠償事件，本院於民國97年3月21日辯論終結
，判決如下：
    主  文
被告應連帶給付原告庚○○新臺幣肆拾陸萬壹仟佰玖拾肆元，
及自民國九十六年二月九日起至清償日止，按年息百分之五計算
之利息。
被告應連帶給付原告戊○○新臺幣貳拾柒萬元，及自民國九十六
年二月九日起至清償日止，按年息百分之五計算之利息。
被告應連帶給付原告己○○新臺幣貳拾柒萬元，及自民國九十六
年二月九日起至清償日止，按年息百分之五計算之利息。
被告應連帶給付原告丁○○新臺幣貳拾柒萬元，及自民國九十六
年二月九日起至清償日止，按年息百分之五計算之利息。
被告應連帶給付原告乙○○新臺幣貳拾柒萬元，及自民國九十六
年二月九日起至清償日止，按年息百分之五計算之利息。
被告應連帶給付原告丙○○新臺幣貳拾柒萬元，及自民國九十六
年二月九日起至清償日止，按年息百分之五計算之利息。
原告其餘之訴均駁回。
訴訟費用由原告負擔百分之五十五，餘由被告連帶負擔。
本判決第一項於原告庚○○以新台幣壹拾伍萬元為被告供擔保後
，得假執行。
本判決第二項於原告戊○○以新台幣玖萬元為被告供擔保後，得
假執行。
本判決第三項於原告己○○以新台幣玖萬元為被告供擔保後，得
假執行。
本判決第四項於原告丁○○以新台幣玖萬元為被告供擔保後，得
假執行。
本判決第五項於原告乙○○以新台幣玖萬元為被告供擔保後，得
假執行。
本判決第六項於原告丙○○以新台幣玖萬元為被告供擔保後，得
假執行。
原告其餘假執行之聲請均駁回。
    事實及理由
壹、原告主張：
一、被告壬○○係受僱於被告日亨輪胎有限公司（以下簡稱日亨
    公司），為從事業務駕駛之人，於民國95年10月11日下午3
    時40分許，駕駛被告日亨公司所有之車牌號碼3L-57 62 號
    自小貨車，行經新竹市○○○○道處時，因違規超速行駛又
    疏未注意車前狀況而撞擊被害人張金玉，致使被害人張金玉
    受有頭、胸鈍力損傷合併胸部骨折併皮下氣腫，全身多處挫
    傷，雖經送醫急救，仍不幸死亡。本件經臺灣省車輛行車事
    故覆議鑑定委員會認定，系爭車禍之發生因涉及號誌問題，
    依卷附現有資料無法研判何車未依號誌指示（闖紅燈）行駛
    ，故跡證不全，本會未便遽予覆議。是故，本件覆議結果肇
    事責任無法判斷，自應就過失比例依法處理。
二、按因故意或過失，不法侵害他人之權利者，負損害賠償責任
    。又不法侵害他人致死者，對於支出殯葬費之人，應負損害
    賠償責任；再不法侵害他人致死者，被害人之父、母、子、
    女及配偶，雖非財產上之損害，亦得請求賠償相當之金額，
    民法第184條第1項前段、第192條第1 項、第194條分別定有
    明文。又受僱人因執行職務，不法侵害他人之權利者，由僱
    用人與行為人連帶負損害賠償責任，民法第188條第1項前段
    定有明文。查本件被害人張金玉為原告庚○○之配偶、其餘
    原告之母親，被告日亨公司就其受僱人被告壬○○因執行職
    務不法侵害他人之權利，應依民法第188條第1項規定負連帶
    賠償責任，是原告等自得依前開規定向被告等為損害賠償之
    請求，茲分述如下：
（一）喪葬費用：原告庚○○因被害人張金玉死亡支出殯葬費用
      425,320元。
（二）精神慰撫金：緣被害人張金玉年方53歲即因被告壬○○之
      過失而慘遭橫禍，至天人永隔，被告壬○○於發生車禍後
      迄今，僅只於被害人死亡第3日前來拈香而已，其餘從未
      出面表示歉意，亦拒不和解理賠被害人家屬之損害，至原
      告等人精神上所受之痛苦，實非筆墨所能形容，爰酌為請
      求被告等應連帶給付原告6人每人各60萬元精神慰撫金，
      已稍慰原告等人精神上之痛苦。
三、綜上所述，為此聲明：（一）被告應給付原告庚○○102,53
    20元並自第二次調解期日翌日（即96年2月9日）起至清償日
    止按年利率百分之5計算之利息。（二）被告應給付原告戊○○、己○○、丁○○、乙○○、丙○○等每人各600, 000
    元並自第二次調解期日翌日（即96年2月9日）起至清償日止
    按年利率百分之5計算之利息。
貳、被告則以：
    系爭車禍經臺灣省竹苗區車輛行車事故鑑定委員會鑑定表示
    ，被告壬○○並無肇事原因，惟被告等仍願意給付200 萬元
    予原告等人，作為賠償，對原告請求喪葬費、慰撫金均無意
    見，過失部分則請本院依法判決認定等語。
、兩造不爭執之事實：
一、被告壬○○於95年10月11日下午3時40分許，駕駛被告日亨
    公司所有車號3L-5762號自小客車行經新竹市○○○○道處
    ，因被告壬○○駕車與訴外人張金玉發生擦撞，造成張金玉
    傷重不治死亡。
二、系爭車禍經台灣省竹苗區車輛行車事故鑑定委員會鑑定結果
    ，認被害人張金玉無照駕駛因未依號誌指示行駛為肇事原因
    ，被告壬○○駕駛自小貨車無肇事因素，但超速行駛有違規
    定，另台灣省汽車肇事覆議鑑定委員會覆議結果認為本案因
    涉及號誌問題，依卷附現有資料無法研判何車未依號誌指示
    （闖紅燈）行駛，故跡證不全，未便遽予覆議。且被告業務
    過失致死案件並經本院97年度交易字第11號刑事判決處有期
    徒刑10月，減為有期徒刑5月，如易科罰金，以新臺幣1,000
    元折算1日確定在案。
三、被告對原告請求喪葬費、慰撫金之數額均無意見。
肆、得心證之理由：
一、原告等主張被害人張金玉於上開時地，騎乘機車與被告壬○○所駕自小客車發生撞擊，被害人張金玉因而受有頭胸鈍力
    損傷合併胸部骨折併皮下氣腫之傷害，經送醫急救未及到院
    即不治死亡之事實，業據其提出與所述相符之交通事故當事
    人登記聯單、交通事故現場圖、臺灣新竹地方法院檢察署相
    驗屍體證明書等為證，並經本院依職權調閱97年度交易字第
    11 號（含96年度偵字第3122號、95年度相字第653號）過失
    致死案卷查核屬實，且有道路交通事故調查報告表、道路交
    通事故現場圖、現場照片、調查筆錄等相關資料附卷可稽，
    並有檢察官勘驗筆錄、法醫驗斷書、相驗照片等存於台灣新
    竹地方法院檢察署95年度相字第653號卷內可考，被告等對
    於上開事實亦不爭執，自堪信原告此部分主張為真實。
二、按行車速度，依速限標誌或標線之規定，無速限標誌或標線
    者，應依下列規定：(1)行車時速不得超過五十公里，但在未
    劃設車道線、行車分向線或分向限制線之道路，或設有快慢
    車道分隔線之慢車道，時速不得超過四十公里；(2)行經設有
    彎道、坡路、狹路、狹橋、隧道、學校、醫院標誌之路段、
    道路施工路段、泥濘或積水道路、無號誌之交岔路口及其他
    人車擁擠處所，或因雨霧致視線不清或道路發生臨時障礙，
    均應減速慢行，作隨時停車之準備；道路交通安全規則第93
    條第1項第1款、第2款分別定有明文；次按汽車行駛時，駕
    駛人應注意車前狀況，並隨時採取必要之安全措施，道路交
    通安全規則第94條第3項亦有所規定。查原告主張被告壬○○違規超速行使，且未注意車前狀況，致撞擊被害人張金玉
    不治死亡之事實，亦為被告所不爭，僅稱本件車禍過失比例
    應由法院依法認定等語。經查：
（一）本件事故發生前，被告壬○○係沿新竹市○○○○道由北
      二高引道往北二高方向行駛，被害人張金玉則係沿新竹市
      ○○路○段由北往南行駛，事故發生時被告壬○○與被害
      人張金玉所行經之新竹市○○區○○路6段香山交流道口
      ，係有行車管制號誌、號誌正常之四岔路交岔路口，速限
      為50公里，而事故發生時為晴天、日間自然光線、道路屬
      柏油路面、乾燥、無缺陷、亦無障礙物且視距良好。以上
      有道路交通事故現場圖、道路交通事故調查報告表（一）
      、現場照片附卷可參。
（二）承前所述，本件事故發生時有日間自然光線，柏油路面亦
      無障礙物或缺陷，視距良好，並無不能注意之情形，且該
      交岔路口當時號誌正常、速限為50公里，依據上開道路交
      通安全規則規定，被告壬○○之行車速度時速不得超過50
      公里，且應注意車前狀況，以隨時採取必要之安全措施；
      然依現場目擊證人黃俊傑於事故當天檢察官勘驗訊問時所
      言、證人賴俊明於警訊及檢察官訊問時所言（見臺灣新竹
      地方法院檢察署95年度相字第653號卷36、45、46頁），
      及被告壬○○於檢察官訊問時供述其因綠燈而加速直行前
      進，並未注意左右車況等情，足認被告壬○○駕車行經該
      交岔路口時，係以時速約六、七十公里之速度超速行駛，
      且未注意車前狀況，顯有超速行駛及未注意車前狀況之過
      失，被告對此亦不爭執。其次，依據卷內之道路交通事故
      現場圖、道路交通事故調查報告表（一）、現場照片可知
      ，兩車撞擊後被害人張金玉機車往東方向滑行約21.4公尺
      ，而被告壬○○往東方向行走39.7公尺後才停止，停止位
      置被害人張金玉機車仍在被告壬○○車輛左側，且被害人
      張金玉機車前車頭撞擊被告壬○○車輛左側前方，被害人
      張金玉彈撞被告壬○○車輛前擋風玻璃左側，而被告壬○○車輛於撞擊前並未留下煞車痕，由上開跡證亦可判斷被
      告壬○○確有超速行使，且肇事時根本未閃避，直接撞擊
      後始煞停，足徵被告壬○○肇事時全然未注意車前狀況，
      致無從採取閃避、煞停或其他任何可能之必要安全措施，
      違反道路交通安全規則第94條第3項甚明。
（三）第按，汽車行駛至交岔路口，應遵守燈光號誌，道路交通
      安全規則第102條第1項第1款亦有明定。本件事故肇事當
      時之交岔路口係有號誌，且號誌正常，業如前述，依據上
      開道路交通安全規則之規定，被害人張金玉行經肇事路口
      時，原應注意依號誌行駛，惟觀諸上開被告壬○○於刑案
      中之供述及現場目擊證人黃俊傑、賴俊明、王台良之證詞
      （見臺灣新竹地方法院檢察署95年度相字第653號卷第36
      、45、46、100頁），被害人張金玉應有未依號誌指示行
      駛之情事，其過失行為堪認同為本件事故發生之原因。此
      外，被告壬○○之過失行為亦經本院刑事庭以97年度交易
      字第11號業務過失致死案件判決有罪確定在案，並同此認
      定，是以，被告壬○○應注意並能注意前開交通安全規定
      事項，復無不能注意之情事，竟未依規定注意車前狀況，
      以隨時採取必要之安全措施，甚且以時速約六、七十公里
      之速度超速行駛，致根本未閃避、煞停即直接撞擊被害人
      張金玉所騎機車，致被害人張金玉當場人車彈飛倒地，不
      治死亡，被告壬○○就本件車禍之發生自有過失，且與被
      害人張金玉死亡間具有相當因果關係。至被害人張金玉雖
      亦有未依號誌指示行駛之過失，惟此仍無法解免被告壬○○之過失責任，附此敘明。
（四）綜上，被告壬○○對於本件車禍之發生，既有如上所述之
      過失，且被害人張金玉確因本件車禍而死亡，則被告壬○○之過失駕車肇事行為，與被害人張金玉死亡間，具有相
      當因果關係，應可認定，是原告主張被告壬○○就本件肇
      事應負侵權行為損害賠償責任，即屬可採。
三、按因故意或過失，不法侵害他人之權利者，負損害賠償責任
    ，民法第184條第1項前段定有明文；又汽車、機車或其他非
    依軌道行駛之動力車輛，在使用中加損害於他人者，駕駛人
    應賠償因此所生之損害，民法第191條之2前段亦規定甚明；
    再不法侵害他人致死者，對於支出醫療及增加生活上需要之
    費用或殯葬費之人，亦應負損害賠償責任；不法侵害他人致
    死者，被害人之父、母、子、女及配偶，雖非財產上之損害
    ，亦得請求賠償相當之金額，民法第192條第1項、第194條
    分別定有明文；又受僱人因執行職務，不法侵害他人之權利
    者，由僱用人與行為人連帶負擔損害賠償責任，民法第188
    條亦定有明文。本件被告壬○○為被告日亨公司所僱用，被
    告日亨公司自應負連帶賠償責任，本件車禍因被告壬○○之
    過失造成，被告等人自應連帶負賠償責任。茲就原告請求被
    告等賠償之各項損害，是否應予准許，審核如下：
（一）喪葬費用部分：
      原告主張被害人張金玉因本件事故受有嚴重傷害，不及送
      醫即不治死亡，共計支出喪葬費用425,320元之事實，業
      據其提出免用發票收據、免用統一發票收據數紙為證，經
      核原告所提前開各該收據所載明細均屬殯葬所必要之費用
      支出，而此亦為被告等所不爭執，本院並審酌被害人張金
      玉係於42年9月2日出生，此有戶籍謄本在卷可按，復斟酌
      被害人身分、地位及禮俗上之需要等情，堪信原告主張其
      支出喪葬費用425,320元核屬適當，應予准許。
（二）精神慰撫金部分：
      按慰藉金係以精神上所受無形之痛苦為準，非如財產損失
      之有價額可以計算，究竟如何始認為相當，自應審酌被害
      人及加害人之地位、家況、並被害人所受痛苦之程度、與
      其家屬之關係暨其他一切情事，定其數額（最高法院48年
      度臺上字第798號判例意旨參照）。查被害人張金玉為原
      告庚○○之配偶，為原告己○○、戊○○、丁○○、乙○○、丙○○等人之母，發生本件車禍時，年僅53歲，原告
      庚○○與其結為夫妻多年，正欲攜手共度餘生，相惜相伴
      ，竟遭喪妻之痛，其精神上所受痛苦與折磨難以言喻，而
      原告己○○、戊○○、丁○○、乙○○、丙○○等人與母
      親共處數十年，母子、母女感情甚深，惟子欲養而親不在
      ，數十載之親子情緣因本件肇事頓時煙消雲滅，其等精神
      上確遭受極大之痛苦。再衡量原告庚○○現無工作，係由
      子女扶養，原告己○○、戊○○、丁○○、乙○○、丙○○等人分別為國中、高中以上畢業，原告己○○經營修車
      廠，月入約8、9萬，其餘原告則分為上班族、家庭主婦，
      收入一般；被告壬○○則任職於日亨公司擔任司機，每月
      薪資約2、3萬元，又衡酌兩造之身分、地位、經濟狀況及
      原告等人上開精神上所受痛苦之程度等一切情狀，應認原
      告等人各請求慰撫金60萬元，均屬適當，被告對此請求數
      額亦不爭執，原告等此部分請求自均應准許。
（三）綜上，原告等人因本件車禍所受損害合計4,025,320元。
      惟按損失之發生或擴大，被害人與有過失者，法院得減輕
      或免除之，民法第217條第1項定有明文，查被告壬○○駕
      駛自小客車未依規定注意車前狀況，以隨時採取必要之安
      全措施，且以時速約六、七十公里之速度超速行駛，固為
      肇事原因，被害人張金玉騎乘機車行經有號誌交岔路口未
      依號誌指示行駛，就本件車禍之發生亦有肇事原因，是本
      院斟酌上開兩造過失程度輕重之結果，認被害人張金玉於
      損害之發生應負百分之五十五之過失責任，被告壬○○應
      負百分之四十五之過失責任，因此被告所負損害賠償金額
      應依比例減輕為合計1,811,394元。
四、從而，原告依侵權行為之法律關係請求被告連帶給付原告庚○○461,394元及自96年2月9日起至清償日止按年利率百分
    之5計算之利息，連帶給付原告戊○○、己○○、丁○○、
    乙○○、丙○○等人各270,000元及自96年2月9日起至清償
    日止按年利率百分之5計算之利息，洵屬正當，應予准許，
    逾此金額之請求，即非有據，應予駁回。
五、原告陳明願供擔保，聲請宣告假執行，經核其勝訴部份，合
    於法律規定，爰酌定相當之擔保金額宣告之；其餘假執行之
    聲請，因該部份訴之駁回而失所依據，應予駁回。
六、兩造其餘主張及所提證據經審酌後認均與本院上開論斷無涉
    或無違，爰不再論述。
伍、訴訟費用負擔之依據：民事訴訟法第79條。
中    華    民    國    97    年    4     月     8    日
                  民事第一庭    法  官  林南薰
以上正本係照原本作成。
如對本判決上訴，須於判決送達後20日內向本院提出上訴狀。
中    華    民    國    97    年    4     月     8    日
                                書記官  楊書棼


司法院資訊處製作；財團法人民間司法改革基金會備份。
